臺灣士林地方法院民事判決  
110年度訴字第335號
原      告  石珮松  
被      告  吳東昇  
            黃松澤  
上列當事人間因被告詐欺案件（109年度簡字第233號、109年度
易字第450號），原告提起刑事附帶民事訴訟請求損害賠償事件
（109年度附民字第446號），經本院刑事庭裁定移送前來，本院
於民國110年11月9日言詞辯論終結，並判決如下：
    主      文
被告應給付原告新臺幣玖拾玖萬元，及自民國一百零九年八月二
十一日起至清償日止，按週年利率百分之五計算之利息。
原告其餘之訴駁回。
本判決第一項，原告以新臺幣參拾參萬元為被告供擔保後，得假
執行，但被告以新臺幣玖拾玖萬元為原告預供擔保，得免為假執
行。
原告其餘假執行之聲請駁回。 
    事實及理由
一、原告起訴原請求被告吳東昇、黃松澤、朱兆文、趙英博、蔡
    榮財、陳泄泯、姚意含、郭善明給付新臺幣（下同）404萬
    元及遲延利息，因所涉蔡榮財、陳泄泯、姚意含、郭善明等
    4人部分（共計206萬元）前經本院刑事庭以不合法駁回在案
    （見109年度附民字第446號卷第71頁至第72頁），嗣後更正
    請求金額為198萬元（見本院卷第209頁、第242頁），核屬
    減縮聲明，依照民事訴訟法第255條第1項但書第3款之規定
    ，應屬合法，先予敘明。
二、被告經合法通知，未於言詞辯論期日到場，核無民事訴訟法
    第386條所列各款情事，爰依原告之聲請，准由其一造辯論
    而為判決。
三、原告起訴主張：被告吳東昇、黃松澤、朱兆文、趙英博（其
    中朱兆文、趙英博業經調解成立）提供自己所有如附表所示
    之金融帳戶予詐騙集團，嗣民國108年6月間，真實姓名年籍
    不詳之詐騙集團成員自稱為「陳彩芸」以投資運動彩券之名
    義致電伊，致伊陷於錯誤，將款項存入或匯入如附表所示之
    金融帳戶，並遭提領一空，致伊受有財產上損害198萬元，
    爰依侵權行為之法律關係，提起本件訴訟，訴請被告給付等
    語，並聲明：㈠被告吳東昇、黃松澤應給付原告198萬元，及
    自起訴狀繕本送達翌日起至清償日止，按年息5％計算之利息
    ；㈡願供擔保請准宣告假執行。
四、得心證之理由：
  ㈠按因故意或過失，不法侵害他人之權利者，負損害賠償責任
    。故意以背於善良風俗之方法，加損害於他人者亦同；數人
    共同不法侵害他人之權利者，連帶負損害賠償責任。不能知
    其中孰為加害人者亦同，民法第184條第1項、第185條第 1
    項分別定有明文。又所謂共同侵權行為，係指數人共同不法
    對於同一之損害，與以條件或原因之行為。加害人於共同侵
    害權利之目的範圍內，各自分擔實行行為之一部，而互相利
    用他人之行為，以達其目的者，仍不失為共同侵權行為人，
    而應對於全部所發生之結果，連帶負損害賠償責任。
　㈡經查，原告主張遭受詐騙將款項分別存、匯入如附表所示帳
    戶，並遭被告吳東昇、黃松澤全數提領，渠等因前開行為遭
    提起公訴，經本院刑事庭以109年度簡字第233號、109年度
    易字第450號刑事判決各判處罪刑等情，有前開案卷電子卷
    證可資為憑，自堪信為真實。是以，被告吳東昇、黃松澤將
    自己帳戶交付予他人使用，並代為領取款項，而與該詐騙集
    團成員相互分工利用他人之行為，詐欺原告匯出款項，各行
    為與原告所受損害間有相當因果關係，被告吳東昇、黃松澤
    自應與該詐騙集團成員就全部發生之結果，連帶負損害賠償
    責任，故原告請求被告吳東昇、黃松澤賠償，應屬有據。
　㈢按債權人向連帶債務人中之一人免除債務，而無消滅全部債
    務之意思表示者，除該債務人應分擔之部分外，他債務人仍
    不免其責任，民法第276條第1項定有明文。依此規定，債務
    人應分擔部分之免除，仍可發生絕對之效力，亦即債權人與
    連帶債務人中之一人成立和解，如無消滅其他債務人連帶賠
    償債務之意思，而其同意債權人賠償金額超過同法第280 條
    規定之「依法應分擔額」者，因債權人就該連帶債務人應分
    擔之部分，並無作何免除，對他債務人而言，僅生相對之效
    力，無上開條項之適用，但其應允債權人賠償金額如低於「
    依法應分擔額」時，該差額部分，即因債權人對其應分擔部
    分之免除而有該條項規定之適用，並對他債務人發生絕對之
    效力（最高法院98年度台抗字第200號裁判意旨參照）。本
    件原告主張共遭詐騙198萬元，嗣與被告朱兆文、趙英博各
    以8萬元、10萬元達成訴訟上調解，迄今尚未收得賠付，業
    經原告自承在卷（見本院卷第242頁），並有調解筆錄可資
    為憑（見本院卷第232頁至第233頁）。而本件被告吳東昇、
    黃松澤、朱兆文、趙英博為共同侵權行為人，依民法第185
    條第1項前段規定，均應對原告負共同侵權行為連帶損害賠
    償責任，在無民法第280條第1項但書規定之情形下，依同條
    第1項前段規定，渠等應平均分擔義務。換言之，每人應分
    擔賠償責任為49萬5,000元（計算式：198萬元÷4﹦49萬5,000
    元）。而前開調解金額低於依法所各應分擔額，依前開說明
    ，差額部分對被告吳東昇、黃松澤應分擔部分發生絕對效力
    ，渠等就應分擔部分同免責任，是以，原告僅得請求被告吳
    東昇、黃松澤賠償99萬元（計算式：198萬－49萬5,000－49萬
    5,000＝99萬，因包含朱兆文、趙英博調解成立部分，故直接
    扣除兩人負擔額），此部分之訴確有所據，逾此範圍，則不
    應准許。另原告固僅求為被告吳東昇、黃松澤共同給付上開
    金額，並未聲明連帶，應無不可，附此敘明。　
五、綜上所述，原告依據侵權行為之法律關係，請求被告吳東昇
    、黃松澤給付99萬元，及自渠等收受起訴狀繕本之翌日即10
    9年8月21日（見109年度附民字第446號卷第9頁、第13頁）
    起至清償日止，按年息5％計算之利息，為有理由，應予准許
    ，逾此範圍之請求，為無理由，則應予駁回。
六、又，原告陳明願供擔保聲請宣告假執行，經核原告勝訴部分
    ，合於法律規定，併依民事訴訟法第392條第2項，分別酌定
    相當之擔保金額，宣告假執行及被告得免為假執行。至於原
    告之訴駁回部分，則假執行之聲請失其附麗，併予駁回之。
七、末按法院認附帶民事訴訟確係繁雜，非經長久時日不能終結
    其審判者，得以合議裁定移送該法院之民事庭；其因不足法
    定人數不能合議者，由院長裁定之；前項移送案件，免納裁
    判費，刑事訴訟法第504條第1項、第2項定有明文。查本件
    係經本院刑事庭以109年度附民字第446號裁定移送前來，依
    上揭法律規定，免納裁判費，又迄本院言詞辯論終結止，當
    事人並無任何裁判費或其他訴訟費用之支出，自無諭知訴訟
    費用負擔之必要，併此指明。
八、據上論結，原告之訴為一部有理由、一部無理由，判決如主
    文。
中　　華　　民　　國　　110 　年　　11　　月　　30　　日
                  民事第三庭    法　官  劉育琳
以上正本係照原本作成。
如對本判決上訴，應於判決送達後20日內向本院提出上訴狀，若
委任律師提起上訴者，應一併繳納上訴審裁判費，否則本院得不
命補正逕行駁回上訴。
中　　華　　民　　國　　110 　年　　11　　月　　30　　日
                                書記官  邱勃英
附表：
編號 被告姓名 金融帳戶 金額（新臺幣）  1 吳東昇 中華郵政，帳號：00000000000000 45萬元  2 黃松澤 臺灣銀行，帳號：000000000000 40萬元  3 朱兆文 中國信託，帳號：000000000000 50萬元  4 趙英博 玉山銀行，帳號：0000000000000 63萬元